臺灣高等法院臺中分院刑事判決
上　訴　人
即被　告己○○
選任辯護人　常照倫　律師
右上訴人因公共危險等案件，不服臺灣彰化地方法院九十三年度
度訴字第八六七號中華民國九十三年十二月十日第一審判決（起
訴案號：臺灣彰化地方法院檢察署九十二年度偵字第六九二○、
六九二一號），提起上訴，本院判決如左：
    主  文
原判決撤銷。
己○○意圖為自己不法之所有，以恐嚇使人將本人之物交付，處
有期徒刑陸月。又放火燒燬現非供人使用之他人所有住宅，未遂
，處有期徒刑貳年拾月。應執行有期徒刑參年貳月。
    事  實
一、緣台灣彰化地方法院民事執行處八十九年度執乙字第一○七
    七二號強制執行事件，經債權人施金練聲請執行債務人丙○○及其妻李梅菊所有之門牌號碼房屋及基地之拍賣，後於民
    國 (下同)九十一年十一月二十七日由買受人陳惠美拍定買
    受，並於同年十二月二十三日辦理所有人變更登記，惟因該
    房屋當時為丙○○之友人己○○佔有使用中，經陳惠美向台
    灣彰化地方法院民事執行處具狀請求點交，陳惠美之夫庚○○並於九十二年二月十七日前數日前去彰化縣溪州鄉農會前
    己○○經營之水果攤處找己○○協調，己○○當場向庚○○
    索討新台幣（下同）一百萬元之搬遷費，雙方因此不歡而散
    ，後台灣彰化地方法院遂於九十二年二月十七日，會同拍定
    人前往上揭房屋履勘，發現上揭房屋仍被己○○佔用，台灣
    彰化地方法院民事執行處法官遂當場諭知己○○應於一個半
    月之期限內自動遷移，並定於同年三月三十一日執行點交。
    惟己○○自認該房屋係因原屋主丙○○積欠其三百萬元之債
    務無法償還而交與其抵償債務，竟基於為自己不法所有之意
    圖，於同年三月三十日晚上十時許，在前開房屋內，當陳惠
    美之丈夫庚○○再次會同法拍屋仲介人員辛○○、甲○○等
    人前去與其商談搬遷事宜時，當場向庚○○恐嚇索取搬遷費
    稱：伊要一百萬元補償，錢若拿不夠，這房子就很難講等語
    ，致使庚○○因而心生畏懼，當場交付二萬給己○○收受，
    請求己○○能保持房屋之完整。惟己○○因不滿庚○○給付
    之搬遷費過少，竟向庚○○揚稱：要放火燒掉該房子等語後
    ，始不悅的離去，嗣於同年三月三十日二十三時許庚○○等
    人亦離開上址後，己○○進而另萌放火燒燬現非供人使用之
    他人所有住宅之犯意，於同年三月三十一凌晨二時十一分經
    人發現火災而報警處理前之某時（因己○○否認放火，僅能
    依火災原因調查報告書所載九十二年三月三十一日清晨二時
    十一分有人報案該址有火災發生之時間，認定己○○係在三
    月三十一日清晨一點多至二時十一分前某時放火），在該屋
    三樓後方臥室內，放置衣物及書報等易燃物，繼而點火燃燒
    (至將該房屋之地板、流理檯、水管、馬桶等設備破壞及在
    該房屋內潑灑硝酸腐蝕地板毀損部分，業經被害人庚○○撤
    回告訴，未據起訴），嗣於同年、月三十一日凌晨二時十一
    分許，經人向彰化縣消防局溪州消防分隊報案前往處理，將
    火撲滅，該建物始未被燒燬，經調查後，查知上情。
二、案經臺灣彰化地方法院告發及彰化縣警察局北斗分局報告臺
    灣彰化地方法院檢察署檢察官偵查起訴。
    理  由
一、訊據被告己○○矢口否認犯上開罪嫌，辯稱：伊有說要一百
    萬，但是是半開玩笑的，伊沒有恐嚇庚○○，絕對沒有說房
    子燒了，不關伊的事，也沒有放火，那晚交的時候，他們人
    都在場，伊走時他們還在場，當時伊母親還在加護病房，伊
    還要趕去照顧，沒有心情去做那些事，丙○○說房子加蓋部
    分不應該被拍賣，所以他不服，他去找伊的意思就是要伊付
    他搬遷費，他問伊說搬遷費多少錢，伊說二萬，他聽完不高
    興，並提出與丙○○對談之錄音帶及譯文云云。選任辯護人
    另辯稱：被告無放火之故意，且被告未曾受過高深教育，不
    可能以潑灑強硝酸之方式，遂行其放火計畫，況強硝酸於接
    觸有機固體後，是否會立即或遲發引起爆炸或劇烈反應或自
    燃，尚繫於該有機固體之化學特性，是否以此方式必然會引
    發火災之結果，尚在未定之天，倘潑灑之人有放火之故意，
    斷無可能採行此等方式以遂行犯意等語。
二、惟查右揭犯罪事實業據證人庚○○陳述甚詳，證人庚○○於
    偵查時結稱：伊購買坐落彰化縣溪州鄉光路三十七號之房地
    為己○○佔用，伊有與己○○協調，己○○要求一百萬元才
    要搬，點交前伊又去找他講，看到三、四樓有桶子，他說錢
    拿的不夠，這房子就很難講，伊當時怕他破壞，拿了二萬元
    給他，己○○很不高興說要放火燒掉房子等語 (見九十二年
    度他字第一三四二號卷第十至十一頁)及因為該房子是電動
    鎖，己○○說要放火燒屋且稱伊拿他沒辦法，那個門只有他
    可以進去，．．伊問他說要多少錢，他說要一百萬等語 (見
    九十二年度偵字第六九二○號卷第九、十頁)，核與證人辛○○於偵查中結證：點交前一天晚上，伊有聽到己○○說要
    毀損房子，且之前就有聽到己○○說要破壞房子，那天在三
    、四樓有看到不明桶子，下樓時有聽到己○○跟庚○○說要
    放火燒房子，伊有拿到被告交付之鑰匙，但是該鑰匙無法打
    開門鎖等語 (見九十二年度他字第一三四二號卷第十一、十
    三頁頁)及證人甲○○於偵查中結證：點交前一天晚上伊與
    辛○○一起去案發地點，看到庚○○與己○○在講話，在三
    、四樓樓梯有看到桶子等語 (見九十二年度他字第一三四二
    號卷第十一、十二頁)大致相符。且本件火災經彰化縣消防
    局人員至火災現場勘查後，發現該屋三樓走廊上方牆面有受
    火煙燻黑，後方臥室牆面受火煙燻黑較為嚴重，三樓後方臥
    室內部兩處不連貫之起火處，兩起火處發現有衣物及書報類
    燒燬，屋內物品及傢俱遭破壞丟棄一地，燒燬周圍並未發現
    其他可疑發火源，燒燬物非自然起火物等情況，研判該屋當
    時係在三樓後方之臥室遭人縱火引起火災之可能性較大，有
    彰化縣消防局火災原因調查報告書在卷可參，而證人即火災
    原因調查報告書之調查報告人丁○○於原審法院審理時證稱
    ：火災後伊於四月一日至現場履勘，發現三樓有二處分別獨
    立不連貫之起火處，．．．火災是人為等語，於本院證述：
    伊在彰化縣消防局擔任火災鑑識工作，本件伊有到現場勘查
    ，火災現場勘查紀錄及原因判斷報告書是伊整理的，記載內
    容正確，據伊同仁寫的火災觀察紀錄中一、二、三樓都有潑
    灑痕跡，不只四樓後方陽台有遭化學液體潑灑，伊到現場去
    勘查時，四樓陽台有明顯的腐蝕痕跡，而一、二、三樓已經
    被水沖刷所以看不清楚，使用點火方式起火燃燒與潑灑強酸
    燃燒正常情形要看燒燬程度，若東西燒燬嚴重就看不出來了
    ，而本件因為有兩個不連貫的燒燬處，所以伊判斷是縱火等
    語，此外並有現場照片五十張在卷可稽，參以被告於警局初
    訊時供承：九十二年二月十七日法院到上開房屋勘查前，庚○○曾到伊之水果攤協調搬遷事宜，問伊要給多少錢才願意
    搬，伊向其要求一百萬元，後於九十二年三月三十日二十二
    時庚○○又帶二名友人到上址找伊協商，言明要給伊五千元
    ，伊表示不悅，庚○○遂給伊二萬元，伊有當場收下，當時
    伊並沒有放風聲要放火或破壞房子，是於協調中，庚○○之
    友人不知道講到何事，致使伊說若該房子燒掉了與伊也不相
    干等語，後於檢察官偵訊時及原審法院審理中，亦均一致供
    稱其確實有向被害人庚○○索討一百萬元之搬遷費 (見九十
    二他字第一○二五號卷第二十三頁、九十二他字第一三四二
    號卷第十二頁、九十二年度偵字第六九二○號第十四頁、原
    審卷第一二四頁)，顯見被告於上述時地協調過程中，確有
    藉故向證人庚○○恐嚇索取不法之財物，其於證人僅交付二
    萬元後，又向證人庚○○揚言要放火燒該屋，嗣該屋旋於清
    晨被縱火燃燬未遂，顯係被告所為。
三、被告於本院雖辯稱：當時伊母親還在加護病房，伊還要趕去
    照顧，沒有心情去做那些事云云，然查被告自警訊迄原審辯
    論時均未言及此情，且被告於原審供稱：其自上開房屋返回
    住處後即未再出門等語，另被告於原審雖辯稱：案發當天其
    自該房屋返回住處後即未出門，且前屋主丙○○曾到其住處
    抱怨房子被拍賣，案發後，丙○○於九十三年七月十二日更
    向其表示有返回上開房屋潑灑酸性液體云云，證人蕭秀香於
    原審且證稱：被告於九十二年三月三十日二十三時許返回住
    處，同年、月三十一日凌晨零時許，有見到丙○○到伊與被
    告住處，伊與丙○○打招呼後，即上樓進房間內收拾物品，
    於同日凌晨二時多許下樓時，僅看到被告坐在客廳，並未見
    到丙○○，伊不知丙○○與被告在談什麼事，客廳整理後伊
    等即去睡覺，就沒有人再來了等語，另證人廖坤福於原審證
    述：伊於九十二年三月三十日二十三時許及翌日凌晨二時多
    許，曾在其住處門口看見被告，並於第一次看見時打招呼性
    的邀被告到其住處唱歌等語，然證人蕭秀香既不知被告與丙○○交談之內容，且其於丙○○到達後即上樓收拾物品，直
    至案發當日凌晨二時多許始下樓，當時本件火災早已發生，
    證人蕭秀香並不知悉本件火災最可能發生之時間即九十二年
    三月三十一日清晨一點多至二時十一分前之間，被告與丙○○之行蹤，被告既可能利用證人蕭秀香上樓收拾物品之時間
    內，前往案發現場縱火，證人蕭秀香所證，自難據為有利被
    告之認定，另依證人廖坤福所證內容，其僅在門口處與被告
    打招呼，則其亦不知被告於九十二年三月三十一日清晨一時
    多至二時十一分前之行蹤，同難憑其證述據為有利被告之認
    定。再被告於本案發生後，在警訊、偵查及原審法院九十三
    年七月二十二日第一次進行準備程序時，始終未供述丙○○
    曾於案發當日至其住處抱怨房子被拍賣及於同年月十二日即
    已向其坦承有返回上開房屋潑灑酸性液體而被其錄音之事，
    卻於原審法院第二次進行準備程序時，始突然提出與本件案
    情之判斷有重大影響之上開事證置辯，顯悖常理，且錄音帶
    之內容，大部分係由與本案無關、更與該被錄音之人並不熟
    識之戊○○對被錄音之人提問，被告反而只是在其中串場、
    搭腔，亦與常情不合，是否可信，已非無疑，證人戊○○於
    原審雖證述：被告被起訴後說他沒有放火，他懷疑屋主放火
    ，伊就跟他去台中對丙○○錄音，被告跟伊說他就是屋主，
    丙○○說他沒有放火，他說他大約在二點左右從被告家出來
    後才去潑腐蝕性的東西，說他從後面爬進去的等語，於本院
    雖證述：與被告係國小同學，在被告住處認識丙○○已四、
    五年，最後一次看到丙○○是去年在台中市某一個泡沫紅茶
    店，被告重聽又不會講話，被告告訴伊他是冤枉的，所以伊
    建議去錄音，丙○○說他因為不甘願，錄音內容如譯文所示
    等語。然據被告所提其自稱係丙○○告白之錄音帶及譯文所
    示，被錄音之人稱：伊係二點多 (先稱二點多，後稱二點)
    離開己○○住處，到系爭房屋要十分鐘，伊沒有鑰匙，係爬
    牆進去潑酸性物質的云云，而依上述火災原因調查報告書所
    附之火災出動觀察紀錄所載，本件火災係九十二年三月三十
    一日清晨二時十一分前即已發生，顯與錄音帶自白之人所言
    潑灑酸性物質之時間有出入，況據證人庚○○、辛○○、甲○○等上開證述，扣案之黑色塑膠桶在九十二年三月三十日
    即在系爭房屋內發現，且扣案黑色塑膠桶所裝之 (NITRIC A
    CID)硝酸係一強酸物質及強氧化劑，具強腐蝕性，其於常溫
    常壓下，不可燃；而一般常見之縱火促燃劑，為易燃性液體
    ，其在接觸火源後會持續燃燒，並釋放出大量熱能，危險性
    高，惟硝酸均不具有上述易燃性液體之特性，有內政部消防
    署九十四年九月十四日消署調字第○九四○○一七二一○號
    函在卷可參，可見扣案黑色塑膠桶所裝之硝酸僅供毀損使用
    ，亦難以被告所提之錄音帶及譯文暨證人戊○○之證述遽為
    有利被告之認定。綜上所述，本件事證明確，被告及辯護人
    所辯顯均係脫卸之詞，不足採信，被告犯行應堪認定。至證
    人丙○○現通緝中 (見卷附台灣高等法院被告通緝紀錄表)
    ，且本件事證已明如上述，爰不再傳訊，另扣案之黑色空桶
    子 (裝NITRIC ACID)之購買者與使用者未必同一人，爰不再
    依被告之聲請調查購買者係何人 (警察迄本院辯論時尚未查
    出)。
四、核被告己○○所為，係犯刑法第三百四十六條第一項之恐嚇
    取財及同法第一百七十四條第四項、第一項之放火燒燬現非
    供人使用之他人所有住宅未遂罪。被告向庚○○恐嚇取財，
    於庚○○僅交付二萬元後，因不滿庚○○交付太少，另萌放
    火燒燬現非供人使用之他人所有住宅之犯意，動手放火燒系
    爭房屋，所犯上述二罪犯意個別，構成要件互異，應分論併
    罰，被告揚言放火之恐嚇危險行為為放火之實害行為所吸收
    ，不另論科，又被告著手放火犯行之實施而不遂，依法減輕
    其刑，原審予以論罪科刑固非無見，惟查原審認被告恐嚇取
    財之行為為放火之行為所吸收，不另論科，尚有未洽。被告
    上訴否認犯罪，雖無理由，然原審判決既有如上未當之處，
    應由本院將原審判決撤銷改判，爰審酌被告佔用強制執行之
    拍賣標的後，藉故向拍得之人恐嚇取財，所得僅二萬元及其
    在執行點交前一天，目無法紀放火燒燬房屋未遂，此舉已嚴
    重侵犯法院強制執行公權力之尊嚴，並對信賴法制之被害人
    造成財物上之損失，傷害人民對公權力之信賴，惡行非輕，
    暨其犯後仍飾詞狡辯之態度等一切情狀，分別量處如主文第
    二項所示之刑，並定其應執行刑，以示懲儆。
五、據上論斷，應依刑事訴訟第三百六十九條第一項前段、第三
    百六十四條、第二百九十九條第一項前段、刑法第一百七十
    四條第四項、第一項、第三百四十六條第一項、第二十六條
    前段、第五十一條第五款、罰金罰鍰提高標準條例第一條前
    段，判決如主文。
本案經檢察官乙○○到庭執行職務。
中　　華　　民　　國　　94　　年　　12 　月　22   　　日
            刑事第九庭  審判長法  官  陳  筱  珮
                              法  官  張  國  忠
                              法  官  康  應　龍
上列正本證明與原本無異。
公共危險部分得上訴，恐嚇取財部分不得上訴。
如不服本判決應於收受送達後十日內向本院提出上訴書狀，其未
敘述上訴之理由者並得於提起上訴後十日內向本院補提理由書（
均須按他造當事人之人數附繕本）。
                              書記官  姚  錫  鈞
中　　華　　民　　國　　94　　年　　12　月　26    　　日
                                                    　Ａ
